臺灣雲林地方法院刑事判決　　　　　　　　　　　　　九十二年度訴字第六九三號
　　公　訴　人　臺灣雲林地方法院檢察署檢察官
　　被　　　告　丁○○
　　選任辯護人　施登煌
右列被告因違反商標法等案件，經檢察官聲請簡易判決處刑（九十二年度偵字第四一
七五號），本院北港簡易庭認不宜適用簡易判決處刑，移
度港簡字第二九三號），判決如左：
    主      文
丁○○連續行使偽造私文書，足以生損害於公眾及他人，處有期徒刑伍月，如易科罰
金，以佰元折算壹日。扣案如附表所示之物，均沒收之。
    事      實
一、丁○○為雲林縣水林鄉○○○路六十六號蜜絲實業有限公司（下稱密絲公司）實
    際負責人，明知日商小學館股份有限公司（下稱日商小學館）向我國經濟部智慧
    財產局申請商標註冊登記，註冊號數為00000000號，專用期間為民國九十一年八
    月十六日起，至一百年五月三十一日止，指定使用範圍包括內衣褲、內衣、內褲
    、童裝、嬰兒服等產品，現仍在專用期間，且日商小學館公司獨家授權香港商．
    國際影業有限公司（下稱國際影業），在台灣地區管理及轉授權使用該商標產品
    之生產製造。丁○○為仿冒該註冊商標，使用於兒童內衣褲銷售圖利，未經日商
    小學館及國際影業之同意或授權，竟基於販賣仿冒商標商品及行使偽造私文書之
    概括犯意，於九十年七月間起，約隔三、四月不等，即委託不知情之嘉義市○○
    ○路一四四號大興特殊商標印刷廠（下稱大興印刷廠），印製偽造之「19 Anima
    tion International」、「1 Animation International」、「2 Animation Int
    ernational」英文授權文句貼紙，每次三千打，共委託大興印刷廠印製五次，共
    十八萬張偽造授權貼紙；該授權文字及依習慣用以表示經國際影業合法授權及標
    明商品來源之貼紙。又在雲林縣水林鄉○○○路六十六號蜜絲公司內，指示不知
    情之員工，將前揭偽造授權貼紙，黏貼在標有「DORAEMON及圖」標籤吊牌，再將
    標籤吊牌裝訂在內褲、內衣等物，以內衣每件新台幣（下同）五十元，內褲每打
    三百二十元至三百三十元價格，販賣給傳統市場零售商，同時將偽造英文授權文
    句之貼紙，對零售商主張行使，表彰為經授權之正品，與商標專用權人之正品相
    混淆，致生損害於日商小學館公司、國際影業及消費大眾。嗣於九十二年十月二
    日十五時十分許，為警持搜索票至雲林縣水林鄉○○○路六十六及六十八號搜索
    ，並扣得附表所示之物。
二、案經雲林縣警察局移送臺灣雲林地方法院檢察署檢察官偵查聲請簡易判決處刑。
    理      由
一、訊據被告丁○○供承於右揭時地，未經日商小學館同意或授權，委託大興印刷廠
    ，印製授權貼紙，並將貼紙黏貼於商品標籤，並將貼有偽造授權貼紙之商品標籤
    吊牌，裝訂在內衣褲，販售予傳統市場等情。然辯稱：其於九十二年二月間，始
    委託大興印刷廠印製，所印數量為四萬八千張云云。然查：
  (一)「DORAEMON小叮噹及圖」商標，係日商小學館設計開發之著名商標，
    已向我國經濟部智慧財產局申請註冊核准登記，指定使用於內衣褲、內衣、內褲
    、童裝、嬰兒服等產品，專用期間為民國九十一年八月十六日起，至一百年五月
    三十一日止，且日商小學館公司獨家授權國際影業，在台灣地區管理及轉授權使
    用該商標產品生產製造之事實，業據告訴代理人甲○○指述明確，並有中華民國
    商標註冊證、商品化權契約書、授權書影本等件在卷可稽（見警卷二七至三八頁
    ）。而扣案如附表所示等物，在被告經營之密絲公司查扣，均貼有被告委託大興
    印刷廠印製之偽造授權貼紙，並將商品銷售至傳統市場等情，亦經被告自承在卷
    ，並有現場現場照片十八張附卷可憑（見警卷五一至五九頁），復有附表所示之
    物扣案可稽。依此，被告委託大興印刷廠，印製未經日商小學館及國際影業同意
    之偽造授權貼紙，黏貼在商品標籤，並裝訂在內衣褲，售予傳統市場，足生損害
    於日商小學館公司、國際影業有限公司及消費大眾，至為明確。
  (二)證人乙○○於本院證稱：（你是否記得授權最早是在什麼時候開始作的？）九十
    年。（為何確定？）因為工作記錄簿有紀錄。（九十年大概幾月？）大概年初，
    那麼久了。（九十年初，那時候師傅作的數量？）他是說有空就叫我們幫他做，
    大概是三千打。（三千打，這樣你們要跟丁○○收多少錢？）一打一塊錢。（他
    除了九十年初要你們幫他做之外，還有？）他是說有空就幫他做，聽我們小姐說
    ，大約是三個月作一次，大約作五、六批等語甚詳（見本院卷四一、四二頁）。
    是被告於九十年初，委託證人乙○○製作仿冒授權貼紙，約隔三、四月不等作一
    批，共五批，每批三萬六千張，合計十八萬張，應可認定。
  (三)又被告於本院供承：證人乙○○好幾次作了很多，但我只有拿四千打回來，這就
    是我堅持四萬八千張的原因，因為他作了，我認為是我的原因，所以我才付他錢
    等語（見本院卷四四頁背面），經核與證人乙○○於本院證稱：我打電話叫被告
    來拿，他就來拿走四千打，就是四萬八千張，他拿的時候付現金，他說剩下的，
    可以去他的公司收錢。剩下的沒有拿走，是因為沒有用那麼多，他先拿那些回去
    用，後來就沒有再來拿等語相符（見本院卷四二頁背面）。如此觀之，被告委託
    大興印刷廠製作授權貼紙，證人乙○○製作十八萬張後，因被告無須使用達該數
    量，便僅取回四萬八千張，所餘部分，仍支付貨款於證人乙○○。益徵，被告與
    證人乙○○內部計算貨款，也以十八萬張為基準。被告委託證人乙○○製作之偽
    造授權貼紙數量，應以證人乙○○實際製作之數量為被告委託製造之數量，而非
    以被告取回之數量。
  (四)綜上，本件事證明確，被告犯行，洵堪認定。
二、按被告行為後，商標法已於九十二年五月二十八日修正公布，於同年十一月二十
    八日生效；其中關於仿冒商標及販賣仿冒商標商品行為之刑事處罰，分別由商標
    法第六十二條、第六十三條改列至同法第八十一條、第八十二條，惟刑度並未變
    更，依刑法第二條第一項前段，應適用裁判時之新法，即修正後商標法。核被告
    所為，係犯修正後商標法第八十一條第一款、第八十二條，及刑法第二百十六條
    、第二百二十條第一項及第二百十條之罪。附表編號04之仿冒授權貼紙，載有「
    Animation International 」字樣，表彰經國際影業合法授權，且授權貼紙上之
    數字「1」、「2」及「19」，分別表示使用在不同種類衣物，屬刑法第二百二十
    條第一項之準文書；被告黏貼偽造授權貼紙於吊牌，並將吊牌裝訂在內衣褲，售
    予傳統市場，顯有假冒其商品為經日商小學館及國際影業合法授權，此部分行為
    ，係犯刑法第二百十六條、第二百二十條第一項、第二百十條之行使偽造私文書
    罪，其偽造之低度行為，為行使之高度行為所吸收，不另論罪。被告利用不知情
    之大興印刷廠偽造授權貼紙，係間接正犯。其先後多次仿冒商標、販賣仿冒商標
    商品及行使偽造私文書犯行，均時間緊接，方法相同，觸犯構成要件相同之罪，
    顯係基於概括犯意為之，為連續犯，依刑法第五十六條規定，均以一罪論，並加
    重其刑。其所犯上開三罪之間，有方法結果之牽連關係，依刑法第五十五條之規
    定，應從較重之行使偽造私文書罪處斷。爰審酌被告仿冒及販賣之仿冒商品數量
    非少，行為嚴重侵害商標權人權益、破壞交易秩序，惟被告多次表示願意賠償被
    害人損失，並於審判期日帶新台幣六十萬元之保付支票到法院，請求告訴代理人
    代為收受，被告犯後非全無悔意，及無前案紀錄，有臺灣高等法院被告全國前案
    紀錄表在卷可按，暨犯後坦承部分犯行等一切情狀，量處如主文所示之刑，併諭
    知易科罰金之折算標準。扣案如附表所示之物（見偵卷三十至三三頁），均為仿
    冒商標商品，應依修正後之商標法第八十三條規定，不問屬於被告與否，均沒收
    之。至於偽造授權貼紙內之文字，因包含於仿冒之商品內，無庸另宣告沒收之。
據上論斷，應依刑事訴訟法第二百九十九條第一項前段，商標法第八十一條第一款、
、第八十二條、第八十三條，刑法第二條第一項前段、第十一條前段、第五十六條、
第二百十六條、第二百二十條第一項、第二百十條、第五十五條、第四十一條第一項
前段，罰金罰鍰提高標準條例第二條，判決如主文。
本案經檢察官丙○○到庭執行職務
中      華      民      國      九十三      年      六      月    七    日
                                        臺灣雲林地方法院刑事第二庭
                                            審判長法  官  林  輝  煌
                                                  法  官  李  明  鴻
                                                  法  官  柯  志  民
右正本證明與原本無異。
如不服本判決，應於判決送達後十日內向本院提出上訴狀( 應附繕本 )。
                                                  書記官  魏  輝  碩
中      華      民      國      九十三      年      六      月    七    日
附錄法條：
刑法第二百十條
偽造、變造私文書，足以生損害於公眾或他人者，處五年以下有期徒刑。
刑法第二百十六條
行使第二百十條至第二百十五條之文書者，依偽造、變造文書或登載不實事項或使登
載不實事項之規定處斷。
刑法第二百二十條第一項
在紙上或物品上之文字、符號、圖畫、照像，依習慣或特約，足以為表示其用意之證
明者，關於本章及本章以外各罪，以文書論。
商標法第八十一條第一款
未得商標權人或團體商標權人同意，有下列情形之一者，處三年以下有期徒刑、拘役
或科或併科新臺幣二十萬元以下罰金：
一、於同一商品或服務，使用相同之註冊商標或團體商標。
商標法第八十二條
明知為前條商品而販賣、意圖販賣而陳列、輸出或輸入者，處一年以下有期徒刑、拘
役或科或併科新臺幣五萬元以下罰金。
附表：
┌───┬───────────┬──────────────┬────┐
│編  號│ 物    品    名    稱 │   授  權  貼  紙  內  容   │ 數  量 │
├───┼───────────┼──────────────┼────┤
│  01  │仿冒DORAEMON商標內褲  │貼有 1號偽造授權貼紙共6304件│ 13276件│
│      │                      │貼有 2號偽造授權貼紙共 384件│        │
│      │                      │貼有19號偽造授權貼紙共6588件│        │
├───┼───────────┼──────────────┼────┤
│  02  │仿冒DORAEMON商標內衣  │貼有19號偽造授權貼紙共   5件│     5件│
├───┼───────────┼──────────────┼────┤
│  03  │仿冒DORAEMON商標長袖衣│貼有 1號偽造授權貼紙共   8件│    11件│
│      │                      │貼有 2號偽造授權貼紙共   3件│        │
├───┼───────────┼──────────────┼────┤
│  04  │仿冒授權貼紙（未使用）│ 1號偽造授權貼紙共   18000張│ 32600張│
│      │                      │ 2號偽造授權貼紙共   14400張│        │
│      │                      │19號偽造授權貼紙共     200張│        │
├───┼───────────┼──────────────┼────┤
│  05  │貼有仿冒授權貼紙之吊牌│貼有 1號偽造授權貼紙共2670張│  3150張│
│      │                      │貼有19號偽造授權貼紙共 480張│        │
└───┴───────────┴──────────────┴────┘
